【裁判字號】    97,抗,36
【裁判日期】    970616
【裁判案由】    拍賣抵押物
【裁判全文】
臺灣嘉義地方法院民事裁定                97年度抗字第36號
抗  告  人  甲○○
                        2號1.
相  對  人  乙○○
上列抗告人因與相對人間聲請拍賣抵押物事件，抗告人對於民國
97年5月15日本院嘉義簡易庭97年度司拍字第74號裁定提起抗告
，本院合議庭裁定如下：
    主  文
抗告駁回。
抗告程序費用新臺幣壹仟元由抗告人負擔。
    理  由
一、按抵押權人，於債權已屆清償期，而未受清償者，得聲請法
    院，拍賣抵押物，就其賣得價金而受清償，民法第873條第1
    項定有明文。又聲請拍賣抵押物，原屬非訟事件，只須其抵
    押權已經依法登記，且債權已屆清償期而未受清償，法院即
    應為准許拍賣之裁定。至於為拍賣程序基礎之私法上權利有
    瑕疵時，應由爭執其權利之人提起訴訟，以資救濟，不得僅
    依抗告程序聲明其有爭執，並據為廢棄拍賣裁定之理由（最
    高法院49年臺抗字第244號、51年臺抗字第269號判例意旨闡
    釋甚明）。是聲請拍賣抵押物事件，為裁定之法院僅就抵押
    權人所提出之債權憑證、抵押權設定契約書、他項權利證明
    書、土地暨建物登記謄本為形式上之審查，尚無從審酌屬於
    實體上法律關係之事由。
二、抗告意旨略以：抗告人前與相對人簽訂分期償還借款契約書
    ，向相對人借款新臺幣（下同）3,000,000元，約定每月利
    息為15,000元，年利率為6％，嗣於民國91年5月23日在台灣
    板橋地方法院公證處辦理公證在案，同時為擔保本金債務並
    提供如附表所示之不動產供相對人設定第二順位抵押權，而
    抗告人自91年3月1日起已陸續還款，至96年7月11日止總計
    已還款2,940,000元，剩餘本金債務僅餘60,000元，則利息
    之計算方式依序應為：本金總額扣除歷期還款金額，乘以年
    利率，再除以12個月，以此計算出各期之利息金額數量，故
    相對人所得請求之利息金額應為401,150元，然相對人聲請
    拍賣抵押物裁定所請求之債權金額及利息卻與事實不符，且
    依分期償還借款契約書及載有抵押權登記事項之建物登記謄
    本所載，抗告人供相對人設定第二順位抵押權之不動產僅作
    為擔保本金債務範圍，並無提供為利息、遲延利息及違約利
    息擔保之範圍，因此相對人無權以請求利息、遲延利息及違
    約利息為由，向鈞院聲請本件拍賣抵押物裁定，是以，相對
    人不得對抗告人提起拍賣抵押物之請求，並應於上述款項提
    存後，立即塗銷抵押權登記，以保全抗告人之權益，爰提出
    抗告云云。
三、經查相對人於原審以抗告人於90年5月18日以所有如附表所
    示之不動產，為向相對人所負債務之擔保，設定本金最高限
    額3,000,000元之抵押權，存續期間自85年4月26日起至135
    年4月26日止，依法登記在案。茲因抗告人於90年5月28日向
    相對人借款3,000,000元，並有利息之約定，以每個月為一
    期，分期攤還，如未按期攤還時，借款人即喪失期限之利益
    ，應立即全部償還，清償期為93年10月31日，詎抗告人未依
    約繳款，為此聲請拍賣抵押物以資受償等情，並提出他項權
    利證明書、抵押權設定契約書、借據、土地及建物登記簿謄
    本等相關資料影本為證。本院原審據以准許相對人拍賣抵押
    物之聲請，即無不當。抗告人上開相對人聲請本件拍賣抵押
    物裁定所請求之金額與事實不符之抗告意旨，核係實體法律
    關係之爭執，依首揭說明，抗告意旨均非拍賣抵押物之非訟
    事件程序中所得審究，並無礙於相對人就設定抵押之不動產
    聲請拍賣而為清償之權利行使，抗告人提起本件抗告，為無
    理由，應予駁回。
四、對於非訟事件，依法應由關係人負擔費用者，法院裁定命關
    係人負擔時，應一併確定其數額，非訟事件法第24條第1項
    定有明文。而本件抗告既經駁回，關於抗告程序費用自應由
    抗告人負擔。查本件抗告程序費用為1,000元，依前揭規定
    ，應由抗告人負擔，爰併予確定如主文第2項所示。
六、據上論結，本件抗告為無理由，爰依非訟事件法第46條、第
    21條第2項、第24條第1項，民事訴訟法第495條之1第1項、
    第449條第1項、第95條、第78條，裁定如主文。
中    華    民    國    97    年    6     月    16    日
                民事第一庭      審判長法  官  林世芬
                                      法  官  馮保郎
                                      法  官  柯月美
上為正本係照原本作成。
如不服本裁定，僅得於收受本裁定正本送達後10日內，以適用法
規顯有錯誤為理由，向本院提出再抗告狀，經本院許可後始可再
抗告。
中    華    民    國    97    年    6     月    16    日
                                      書記官  李文政


司法院資訊處製作；財團法人民間司法改革基金會備份。
